【裁判字號】    90,訴,1525
【裁判日期】    901122
【裁判案由】    水污染防治法
【裁判全文】
高雄高等行政法院判決                              九十年度訴字第一五二五號
                              .
    原      告  甲○○○○○○.
    被      告  高雄縣政府
    代  表  人  乙○○○○
    訴訟代理人  丁○○
                丙○○
右當事人間因違反水污染防治法事件，原告不服行政院環境保護署中華民國九十年五
月十七日（９０）環署訴字第０００五五三六號訴願決定，依法提起行政訴訟。本院
判決如左：
    主  文
原告之訴駁回。
訴訟費用由原告負擔。
    事  實
甲、事實概要：
    緣原告為放流水標準第一類之畜牧業，其畜牧場產生之廢水排放於地面水體，經
    被告所屬環境保護局於民國（下同）八十九年十月七日派員會同原告稽查，於放
    流口採樣，檢驗結果：化學需氧量：三七六毫克／公升（限值二五０毫克／公升
    ），被告以原告所排放之廢水未符合放流水標準，違反水污染防治法第七條第一
    項規定，依同法第三十八條裁處原告新台幣（下同）六萬元罰鍰並限期改善。原
    告不服，提起訴願，遭決定駁回，遂提起本件行政訴訟。
乙、兩造聲明：
一、原告聲明：求為判決訴願決定及原處分均撤銷。
二、被告聲明：求為判決原告之訴駁回。
丙、兩造主張之理由：
一、原告起訴意旨略謂：
（一）原告向來為合法之牧場，不惜成本建蓋污水處理器，且正常運轉，應無理由通
      不過水質標準，況且廢水有經過污水處理，對農民的灌溉亦有助益，何污染之
      有？
（二）複檢的步驟，原告已盡力作好補救措施，檢驗人員再次取回之樣本，應已通過
      檢驗，為何仍收到罰單？
（三）流水限值量標準過嚴，八十七年為四百毫克，八十九年為二百五十毫克，變動
      太快，未給予人民足夠時間改善。
（四）綜上所述，訴願決定及原處分均有未合，請判決均予撤銷。
二、被告答辯意旨略謂：被告所屬稽查人員於八十九年十月七日會同原告於放流口依
    標準作業程序採集放流水混合水樣乙組送驗，其排放廢水之水體化學需氧量未符
    合標準，並且有原告簽名為證，被告依水污染防治法第七條第一項及同法第三十
    八條規定處新台幣陸萬元為最低罰款額度，旨藉以督促業者儘早履行水污染防治
    之義務，被告依法處分並無不合，請判決駁回原告之訴。
    理  由
一、按「事業、污水下水道系統或建築物污水處理設施，排放廢（污）水於地面水體
    者，應符合放流水標準。前項放流水標準，由中央主管機關會商相關目的事業主
    管機關定之。直轄巿、縣（巿）主管機關得視轄區內環境特殊或需特予保護之水
    體，擬訂個別較嚴之放流水標準，報請中央主管機關會商相關目的事業主管機關
    後核定之。」、「事業或污水下水道系統排放廢（污）水，違反第七條第一項或
    第八條規定者，處新台幣六萬元以上六十萬元以下罰鍰，並通知限期改善，屆期
    仍未完成改善者，按日連續處罰；情節重大者，得命其停工或停業，必要時，並
    得撤銷其排放許可證或勒令歇業。」分別為水污染防治法第七條及第三十八條所
    明定。次按「畜牧業一（適用非草食性動物，如豬、雞、鴨、鵝等）化學需氧量
    二五０毫克／公升」復為放流水標準第二條所明定。
二、經查，原告所有之大廣牧場所排放之廢水，經被告於八十九年十月七日派員前往
    採樣，檢驗結果：化學需氧量每公升三七六毫克，並未符合流放水標準，有水污
    染稽查紀錄、照片、水質檢驗報告書附於原處分卷可稽，堪信為真實。原告雖抗
    辯，污水處理器正常運作，殊無超過標準之可能，且日後再行檢測時，已通過標
    準云云；惟查，被告派員前往抽樣時，係由原告陪同在場，且稽查記錄上亦有原
    告之簽名，採樣過程並無不當，原告又無法舉證證明檢驗過程有何瑕疵，是原告
    主張檢驗報告有誤等語，顯不足採。再者，原告日後雖通過檢測，惟此係因日後
    之改善，與檢測時能否通過標準，並無任何關連，原告以日後已通過標準作為抗
    辯，亦不足採。末查，原告主張放流水標準過嚴，未給予足夠時間改善等等；按
    「為防治水污染，確保水資源之清潔，以維護生態體系，改善環境生活，增進國
    民健康，特制定本法。」為水污染防治法第一條所明定，是水污染防治主管機關
    依此條文規定，自得視各區域之環境或所需保護之水體，擬定各事業之放流水標
    準，原告既係合法經營之牧場，自應依放流水標準排放廢水，避免污染水體，自
    不得主張標準過嚴而得不予遵守，況且原告日後已通過檢測標準，更足以證明原
    告有遵守放流水標準排放廢水之能力，是原告指稱標準過嚴，無足夠時間改善云
    云，亦無可採之處。從而，被告依水污染防治法第三十八條規定裁處原告六萬元
    罰鍰並限期改善，並無不合，訴願決定亦予以維持，核無違誤，原告起訴意旨，
    為無理由，應予駁回。
據上論結，本件原告之訴為無理由，爰依行政訴訟法第一百九十五條第一項後段、第
九十八條第三項前段，判決如主文。
中      華      民      國      九十    年      十一    月    二十二    日
                                高雄高等行政法院第三庭
                                            審判長法官  林茂權
                                            法      官  江幸垠
                                            法      官  戴見草
右為正本係照原本作成。
如不服本判決，應於判決送達後二十日內向本院提出上訴書狀，其未表明上訴理由者
，應於提起上訴後二十日內向本院提出上訴理由書（須按對造人數附繕本）；如於本
判決宣示或公告後送達前提起上訴者，應於判決送達後二十日內補提上訴理由書（須
附繕本）。未表明上訴理由者，逕以裁定駁回。
提起上訴應預繳送達用雙掛號郵票七份（每份三十四元）。
中      華      民      國      九十    年      十一    月    二十二    日
                                            法院書記官  藍慶道


司法院資訊處製作；財團法人民間司法改革基金會備份。
